臺灣高等法院刑事判決　　　　　　　　 94年度上易字第846號
上　訴　人　臺灣板橋地方法院檢察署檢察官
上　訴　人
即　被　告　乙○○
選任辯護人　舒建中律師
被　　　告　甲○○
　　　　　　　　　　3樓
選任辯護人　胡世斌律師
上列上訴人因被告等傷害案件，不服臺灣板橋地方法院93年度易
字第1080號，中華民國94年2月18日第一審判決（聲請案號：臺
灣板橋地方法院檢察署93年度偵字第12544號，原審改依通常程
序審判），提起上訴，本院判決如下：
    主  文
上訴駁回。
    事  實
一、乙○○與甲○○二人同係大陳地區之鄉親，緣於民國（下同
    ）92年12月間，乙○○在台北縣永和市○○路「竹林小館」
    飲宴時與甲○○因細故而發生口角糾紛，致生嫌隙。嗣於93
    年2 月15日下午3 時許，甲○○前往位於台北縣永和市○○
    ○路○ 段5 號之「感恩堂」活動中心運動時，在1 樓司令台
    處，見乙○○獨自一人站立在該處，而乙○○見甲○○朝其
    站立方向前進時，竟基於傷害人身體之犯意，持非屬槍砲彈
    藥刀械管制條例所管制之不知何人所有且不明之刀械1 把，
    朝甲○○揮砍，甲○○見狀遂出手抵擋並往後退，因不慎而
    倒坐在地，乙○○復持上開之刀械朝甲○○之左大腿揮刺，
    致使甲○○受有右手臂裂傷深至肌肉層（4×1公分）、右手
    大拇指裂傷（2×1公分）、左手腕裂傷深至肌腱（2×1公分
    ）、左手末指裂傷（1×0.2公分）、左大腿裂傷深至肌腱（
    4 ×1公分）等處傷害。甲○○不敵遂往停車場方向跳跑，
    乙○○則自後追趕，至停車場時廖、王二人對峙，適經同為
    大陳鄉親之何明耀發現甲○○手部流血，遂叫計程車，乙○
    ○此時則離開現場，何明耀乃將甲○○送往天主教耕莘醫院
    永和分院醫治。
二、案經被害人甲○○訴由台北縣政府警察局永和分局報請台灣
    板橋地方法院檢察署檢察官偵查起訴。
    理  由
壹、有罪部分即被告乙○○部分：
一、訊據上訴人即被告乙○○對於上述時、地持刀將被害人甲○
    ○刺傷之事實坦白承認；惟辯稱：伊不承認犯傷害罪，但甲
    ○○有受到傷伊承認，因打鬥中是無法預料的。當時係因甲
    ○○持刀要刺伊，伊搶奪刀時不慎將甲○○劃傷，伊係出於
    自衛，屬正當防衛，並非有意傷害甲○○云云。其選任辯護
    人亦為其辯護以：被告乙○○是正當防衛過當的行為，原審
    判太重等詞。
二、本院經調查所得之心證：
   （一）上開被告乙○○傷害被害人甲○○之事實，業據告訴
         人甲○○迭於警詢、偵查及審理中指訴歷歷，且當時
         告訴人甲○○手部確有流血受傷之情形，亦經證人江
         載生、何明耀二人於警詢、偵查及原審審理時證述屬
         實，復有天主教耕莘醫院永和分院出具之診斷書乙紙
         在卷可稽。
   （二）依上開診斷書記載被害人甲○○受有右手臂裂傷深至
         肌肉層（4×1公分）、右手大拇指裂傷（2×1公分
         ）、左手腕裂傷深至肌腱（2×1公分）、左手末指裂
         傷（1×0.2公分）、左大腿裂傷深至肌腱（4×1公分
         ）等處傷害。是被害人甲○○所受之傷害深達肌肉層
         或肌腱處，且有多處受傷之情形，甚而連被害人左大
         腿處亦受有傷害，自非如被告乙○○所辯係因搶奪刀
         械而不慎將被害人甲○○劃傷及係出於防衛而刺傷被
         害人甲○○。從而；被告乙○○所辯係因過失造成被
         害人甲○○受傷或係因正當防衛乙詞，顯屬卸責之詞
         ，不足採信。其選任辯護人為其辯護以：被告廖冬
         友是正當防衛過當的行為等詞，亦非可採。至於被告
         乙○○辯以當時係是甲○○持刀要刺伊云云，此為王
         吉清所否認，且無其他證據可資證明，被告乙○○此
         部分所辯，為不可採。綜上所述，被告乙○○罪證明
         確，其犯行洵堪認定。被告乙○○於本院審理中僅空
         泛指稱：證人作偽證，是否能請證人來云云，本院認
         事證已明，證人江載生、何明耀在原審已行詰問程序
         ，認無再予傳喚之必要，附此敘明。
三、核被告乙○○所為，係犯刑法第277條第1項之傷害罪。
四、原審以被告乙○○犯傷害罪事證明確，適用刑法第277條第1
    項、第41條第1項前段，罰金罰鍰提高標準條例第1條前段、
    第2條之規定，並審酌被告之品行、智識程度，被告乙○○
    僅因細故竟持刀傷人及被害人之辯護人於原審審理中請求原
    審念被告與被害人同係大陳地區之鄉親予以從輕處理以及被
    告乙○○犯罪後之態度等一切情狀，量處有期徒刑陸月，並
    諭知如易科罰金，以佰元折算壹日之折算標準。並敘明被
    告乙○○傷害所用之刀械，因並未扣案，且並無證據證明係
    屬被告乙○○所有，無從於本案中宣告沒收。經核其認定事
    實適用法律，均無不合，量刑亦屬妥適。檢察官依告訴人甲
    ○○之請求，對被告乙○○提起上訴略以：被告乙○○，只
    因小口角，即持藍波刀將告訴人殺成5處刀傷，且教唆同夥
    阻止他人將本人送醫治療。事後又幾近強迫、恐嚇、軟硬兼
    施，唆使夏國春等人至告訴人之住處要求和解。在訴訟中態
    度惡劣，更栽贓、誣告告訴人且強迫江載生、何明耀作偽證
    。而被告迄今未向告訴人道歉，亦未與告訴人達成和解，顯
    然不知悔悟。原審判處被告有期徒刑6月，實嫌過輕等詞，
    被告乙○○上訴意旨否認犯罪，主張係正當防衛云云，各指
    摘原判決此部分不當，惟原審已詳細審酌刑法第57條所列各
    款情形，於法定刑度內依職權就被告乙○○所犯之罪宣告適
    當之刑，被告乙○○所為不符正當防衛之要件，被告乙○○
    所辯，亦無足採，已詳如前述，檢察官及被告乙○○之上訴
    ，均無理由，應予駁回。
貳、無罪部分即被告甲○○部分：
一、公訴意旨略以：被告甲○○於93年2月15日下午3時許，在位
    於台北縣永和市○○○路○段5號之「感恩堂」門口處，與乙
    ○○不期而遇而發生激烈爭執，竟基於傷害之犯意，與乙○
    ○相互拉扯毆打，雙方中之一人並持有刀械（何人持有不明
    ），致使乙○○於拉扯間受有左小腿割傷（4公分）之傷害
    ，經乙○○提出告訴，因認被告甲○○涉犯刑法第277 條第
    1項之傷害罪嫌。
二、按犯罪事實應依證據認定之，無證據不得認定其犯罪事實；
    又不能證明被告犯罪或其行為不罰者，應諭知無罪之判決，
    刑事訴訟法第154條第2項、第301條第1項分別定有明文。又
    認定不利於被告之事實，需依積極證據，茍積極證據不足為
    不利於被告事實之認定時，即應為有利於被告之認定，更不
    必有何有利之證據，最高法院30年上字第816號著有判例；
    再所謂「積極證據足以為不利被告事實之認定」，係指據為
    刑事訴訟法上證明之全盤證據資料，無論其為直接證據或間
    接證據，在客觀上均須達於通常一般人均不致於有所懷疑，
    而得確信其為真實之程度，始得據為有罪之認定，若其關於
    被告是否犯罪之證明未達到此程度，而有合理之懷疑之存在
    ，致使無從形成有罪之確信，根據「罪證有疑，利於被告」
    之證據法則，即不得遽為不利於被告之認定，此觀諸最高法
    院76年台上字第4986號判例意旨自明。又告訴人之告訴無非
    係以使被告受刑事訴追為其目的，是告訴人之陳述是否與事
    實相符，仍應調查其他證據以資審認，此有最高法院52年台
    上字第1300號判例意旨可資參照。
三、公訴人認被告甲○○涉犯刑法傷害罪嫌，無非係以告訴人乙
    ○○之指訴及告訴人所提出之診斷證明書以及警員郭國良於
    偵查中之證詞為主要之論據。訊據被告甲○○堅決否認有何
    傷害之犯行，並辯稱：係乙○○持刀刺傷伊，伊並未出手毆
    打乙○○，亦未持刀刺乙○○等語。
四、經查：
  （一）證人郭國良於偵查中結證稱：「因乙○○本身也有受傷
        ，所以我們認為甲○○應該有還手，不過乙○○他在感
        恩堂與朋友聊天1 個小時，不可能隨時攜帶1 把刀子在
        身旁，所以我們認為刀子是甲○○帶來的可能性比較大
        ，因乙○○體型比甲○○大多了，不需要帶刀子」等語
        ，係屬證人郭國良個人之意見或屬推測之詞，依刑事訴
        訟法第160條之規定，不得作為證據，合先敘明。
  （二）告訴人乙○○於警詢中陳稱：「我當時在感恩堂內的辦
        公室和溫嶺同鄉會長江先生及何明耀聊天，看到甲○○
        在感恩堂門口，當時王員也有看到我，王員走過門口後
        約5秒後王員突然快速走進感恩堂內，往辦公室門口走
        ，我警覺到情形不對，立刻走出辦公室門口，發現他（
        指被告甲○○）手上有拿東西，當時不確定為何物，只
        知他舉起右手，手持有東西向我打過來，我就順手擋開
        ，王員即倒仰在地上，我才發現是刀子，隨即在地上就
        打起來了，我當時發現是刀子時我立刻搶了下來」（見
        台灣板橋地方法院檢察署93年度他字第2089號卷第7-1
        頁），復於偵查中陳稱：「我於93年2月15日下午3時，
        在感恩堂的辦公室內，與江載生及何明耀聊天，看到甲
        ○○在感恩堂門口，並快速往感恩堂辦公室過來，我感
        覺情形不對，立刻走到辦公室門口，發現甲○○手上持
        有不明物品，並舉起右手，手持該物，往我打過來，我
        就順手擋開，甲○○即倒在地上，我這時才發該物是刀
        子，我即上前和甲○○互毆打起來，且將刀子搶下來」
        （見同上偵卷第40頁及第41頁），於原審94年1月25日
        審判時，經檢察官詰問時稱：「我用手推甲○○，甲○
        ○倒地，看到甲○○手上有拿1把刀，我就用腳踩著刀
        子，將刀奪下，我與甲○○二人就打起來，刀子當時我
        拿在手上，我是站著，甲○○是躺在地上的…」（見原
        審卷第140、141頁）。是果依上開告訴人乙○○所指稱
        見被告甲○○持刀衝過來，即為告訴人乙○○擋開，被
        告甲○○亦為告訴人乙○○推倒在地，而告訴人乙○○
        迅即將刀搶下，直至告訴人乙○○離開現場，而被告甲
        ○○經同鄉何明耀陪同送醫止，被告甲○○皆未再持刀
        ，是被告甲○○如何能傷害告訴人乙○○？況依告訴人
        乙○○所提出之中祥醫院出具之診斷證明書上記載右小
        腿割傷（4公分），且告訴人乙○○亦自承當時著休閒
        長褲，倘上開傷勢確係被告甲○○持刀所傷，告訴人乙
        ○○當日所著之休閒長褲右小腿處定會遭刀所劃破，告
        訴人乙○○焉有當時不知自己遭被告甲○○所傷之理！
        告訴人乙○○於聲請檢察官上訴時，陳稱：是被告甲○
        ○拿刀，告訴人乙○○是以腳踩刀子所以受傷云云，與
        其之前所述亦不相同，後為被告甲○○所否認，其所述
        ，亦非可採。此外依當時在場之證人江載生、何明耀二
        人於警詢、偵查及原審所證述亦無法證明有目睹被告甲
        ○○持刀傷害告訴人乙○○之行為。
  （三）檢察官於本院94年8月12日審判時雖以：本件雙方仇恨
        的來源是被告甲○○被打，按常理要去報復的人是被告
        甲○○，當天乙○○和人家聊天，他根本不會預期到被
        告甲○○會來，兇器也不可能是乙○○帶來的，所以被
        告甲○○有傷害的嫌疑，原審判無罪，是有問題的等詞
        。惟公訴人在提起公訴時於起訴書記載，該刀械係何人
        持有不明（見本案起訴書），檢察官此部分所述尚乏其
        據。
    綜上所述，公訴人以上開告訴人乙○○單一之指訴及證人郭
    國良個人之意見或推測之詞，尚不足以證明被告甲○○有傷
    害之犯行。此外，又查無其他積極證據足資證明被告甲○○
    有被訴之犯行，不能證明被告甲○○犯罪。
五、原審以不能證明被告甲○○犯罪為由，諭知被告甲○○無罪
    之判決，於法並無不合。檢察官依告訴人乙○○之請求，對
    被告甲○○提起上訴以：是被告甲○○拿刀，乙○○是以腳
    踩刀子所以受傷等詞，指摘原判決此部分違誤，惟檢察官上
    訴意旨所述為不可採，已詳如前述，其上訴為無理由，亦應
    予駁回。
據上論斷，應依刑事訴訟法第368條，判決如主文。
本案經檢察官鍾鳳玲到庭執行職務。
中　　華　　民　　國　　94　　年　　8　　月　　19　　日
　　　　　　　　　刑事第十八庭  審判長法　官　陳春秋
　　　　　　　　　　　　　　　　　    法　官  楊貴雄
　　　　　　　 　 　　　　　　　　　　法　官  李英勇
以上正本證明與原本無異。
不得上訴。
                                  　  書記官　李信穎
中　　華　　民　　國　　94　　年　　8 　　月　　22　　日
附錄本案論罪科刑法條全文：
中華民國刑法第277條
傷害人之身體或健康者，處3年以下有期徒刑、拘役或一千元以
下罰金。
犯前項之罪因而致人於死者，處無期徒刑或7年以上有期徒刑；
致重傷者，處3年以上10年以下有期徒刑。
